臺灣花蓮地方法院民事裁定　　　　　　 100年度監宣字第56號
聲　請　人　藍秀來
代　理　人　張惠欣
相　對　人　陳富明
關　係　人　陳燕村
上列聲請人對於相對人聲請監護宣告事件，本院裁定如下：
    主    文
宣告陳富明（男、民國○○年○月○○日生、身分證統一編號：Ｚ0000
00000號）為受監護宣告之人。
選定藍秀來（女、民國○○年○月○日生、身分證統一編號：Ｚ00000
0000號）為受監護宣告人陳富明之監護人。
指定陳燕村（女、民國○○年○月○○日生、身分證統一編號：Ｚ0000
00000號）為會同開具財產清冊之人。
聲請費用新台幣壹仟元由受監護宣告之人負擔。
    理  由
一、聲請意旨略以：聲請人係相對人陳富明之配偶，因相對人腦
    部萎縮致重度失智症，經延醫診治仍不見起色，如今已無法
    處理自己生活事務，精神狀況已達不能辨識其意思表示之效
    果，為此爰依法聲請宣告陳富明為受監護宣告之人，併選定
    聲請人為受監護宣告之人陳富明之監護人、相對人之長女陳
    燕村為會同開具財產清冊之人等語，並提出戶籍謄本、親屬
    關係系統表、同意書、身心障礙手冊等件為證。
二、按對於因精神障礙或其他心智缺陷，致不能為意思表示或受
    意思表示，或不能辨識其意思表示之效果者，法院得因本人
    、配偶、四親等內之親屬、最近一年有同居事實之其他親屬
    、檢察官、主管機關或社會福利機構之聲請，為監護之宣告
    ，民法第14條第1項定有明文。經查，本院在鑑定人即臺灣
    基督教門諾會醫療財團法人門諾醫院（下稱門諾醫院）醫師
    洪曜前訊問相對人，審驗相對人之心神狀況，其經叫喚均無
    反應，且依該院函覆之鑑定報告書略以：(一)個人生活史及
    病史：陳員於96年2月7日因情緒低落就診，經診斷為憂鬱症
    ，藥物治療後情緒逐漸穩定，但認知功能退化。98年2月25
    日電腦斷層檢查呈現大腦萎縮，有失智情形，記憶力逐漸退
    化。99年9月20日因腦水腫接受治療，同年10月25日因大腦
    出血及感染入院治療。(二)生活狀況及身心狀態：陳員置鼻
    胃管，呼吸平穩順暢，眼睛可活動但無法追蹤物體，手腳可
    活動但無力，無法以眼睛閉合來表達是否，無語言表達能力
    ，大小便失禁，無自行進食或行動能力，認知功能退化。日
    常生活需他人協助，無經濟活動能力與社會性能力。鑑定結
    果認為陳員因大腦萎縮，記憶認知功能退化，又因腦水腫、
    大腦出血及感染，導致意識障礙、喪失語言溝通能力和行動
    能力，其精神障礙已完全不能為（受）意思表示或辨識意思
    表示效果，復原之可能性低。有本院訊問筆錄1 份及門諾醫
    院100年10月3日基門醫盛字第100-1043號函暨所附精神鑑定
    報告書1 件在卷可參。堪認相對人陳富明確因精神障礙，致
    其不能辨識其意思表示之效果。又查聲請人係相對人之配偶
    ，業有戶籍謄本1 份在卷可考，是本件聲請，核與法相符，
    為有理由，應予准許，爰宣告陳富明為受監護宣告之人。
三、次按受監護宣告之人應置監護人。又法院為監護之宣告時，
    應依職權就配偶、四親等內之親屬、最近一年有同居事實之
    其他親屬、主管機關、社會福利機構或其他適當之人選定一
    人或數人為監護人，並同時指定會同開具財產清冊之人。法
    院為前項選定及指定前，得命主管機關或社會福利機構進行
    訪視，提出調查報告及建議。監護之聲請人或利害關係人亦
    得提出相關資料或證據，供法院斟酌。又法院選定監護人時
    ，應依受監護宣告之人之最佳利益，優先考量受監護宣告之
    人之意見，審酌一切情狀，並注意下列事項：一受監護宣告
    之人之身心狀態與生活及財產狀況。二受監護宣告之人與其
    配偶、子女或其他共同生活之人間之情感狀況。三監護人之
    職業、經歷、意見及其與受監護宣告之人之利害關係。四法
    人為監護人時，其事業之種類與內容，法人及其代表人與受
    監護宣告之人之利害關係，民法第1110條、第1111條、第11
    11條之1分別定有明文。經查：聲請人為相對人之配偶，有
    戶籍謄本在卷可稽。又本院依職權函請社團法人花蓮縣兒童
    暨家庭關懷協會進行訪視，據函覆略以：聲請人及其子女共
    同負擔照顧相對人之責，子女為減輕聲請人之負擔，委由專
    業之養護中心照顧相對人，聲請人與居於花蓮之長子、長女
    可在空閒之餘前往探視相對人，給予適時陪伴，其餘手足因
    居於外地無法常返回花蓮，則在電話上給予較多關懷。相對
    人於養護中心受照顧之情況佳，聲請人及其子女配合養護中
    心之各項情事，且相對人於養護中心內之費用繳納正常無欠
    費，聲請人及其子女有實質照料，並有妥適安排相對人之照
    顧計畫。以相對人實際生活情況等面向評估，聲請人適任監
    護人無明顯不當，建議由聲請人藍秀來任監護人，又經過家
    族會議討論同意，建議由相對人之長女陳燕村為會同開具財
    產清冊之人等情，有該協會100年9月29日花兒家受第100004
    5號函暨所附個案訪視報告1份在卷可考。本院參酌上揭資料
    ，認聲請人為受監護宣告人之配偶，係目前實際照顧受監護
    宣告人之人，而陳燕村為相對人之長女，與相對人均屬至親
    ，且經家族會議決議由其擔任會同開具財產清冊之人，故認
    由聲請人負責養護及照顧相對人並管理其財產，應能符合相
    對人之最佳利益，爰選定聲請人為相對人之監護人，併指定
    陳燕村為會同開具財產清冊之人。又依民法第1113條準用同
    法第1099條之規定，於監護開始時，監護人藍秀來對於受監
    護宣告人陳富明之財產，應會同陳燕村，於2 個月內開具財
    產清冊，並陳報法院，併此敘明。
四、依民事訴訟法第608條第1項裁定如主文。
中    華    民    國   100    年    11    月    7     日
                   家事法庭     法  官  陳雅敏
正本係照原本作成。
如不服本裁定關於選定監護人及指定會同開具財產清冊之人等部
分，應於送達後十日內向本院提出抗告狀，並繳納抗告費新臺幣
1千元；其餘關於宣告監護之部分，不得抗告。
中    華    民    國   100    年    11    月    7     日
                                書記官  邱鴻志